臺灣臺中地方法院刑事判決
110年度易字第461號
公  訴  人  臺灣臺中地方檢察署檢察官
被      告  郭長宏




上列被告因詐欺案件，經檢察官提起公訴（109年度偵緝字第115
5號），本院判決如下：
    主    文
郭長宏犯行使偽造私文書罪，處有期徒刑伍月，如易科罰金，以
新臺幣壹仟元折算壹日。未扣案之犯罪所得iPhone X 256G手機
壹支沒收，於全部或一部不能沒收或不宜執行沒收時，追徵其價
額；全家便利商店取貨收據上偽造之「施○○」署押壹枚沒收。
    犯罪事實
一、郭長宏於民國108年12月15日14時41分許，在臉書網站上見
    到陳薏茜刊登欲以新臺幣(下同)1萬5500元之價格販售iPhon
    e X 256G手機之廣告後，即意圖為自己不法之所有，基於詐
    欺取財之犯意，透過臉書Messenger向陳薏茜佯稱欲購買該
    手機，但要在臺中市面交云云，致陳薏茜因而陷於錯誤，同
    意將該手機以包裹方式寄送至臺中市○區○○路000號之全家便
    利商店「市民門市」，再由陳薏茜委請友人沈靖容出面領出
    與郭長宏面交，並將郭長宏、沈靖容加入陳薏茜所創建臉書
    Messenger之聊天群組內，陳薏茜、沈靖容遂在群組內傳送
    包裹寄送、領取之資訊，郭長宏因而知悉該包裹寄送、領取
    之資訊。嗣陳薏茜於同年月21日23時30分許，至臺北市○○區
    ○○○路0段000巷00號之全家便利商店「延東門市」，將該手
    機以包裹方式寄送至前揭全家便利商店「市民門市」，而該
    包裹送達「市民門市」後，郭長宏即於108年12月23日8時52
    分許至該門市，並承前詐欺取財之犯意，對該門市之服務人
    員王碧蓉佯稱：伊係該包裹之寄件人，因收件人沈靖容拒收
    該包裹，所以伊要將該包裹取回云云，並出示手機內相關寄
    貨資料之畫面予王碧蓉確認，郭長宏另基於行使偽造私文書
    之犯意，在全家便利商店取貨收據上偽簽「施○○」（因該取
    貨收據已滅失，致無從確認郭長宏實際偽簽之署押為何）之
    署押1枚，用以表示「施○○」取回包裹之意，而偽造上開具
    私文書性質之收據，並將此偽造之私文書交付王碧蓉而行使
    之，足以生損害於「施○○」及該店家對於包裹管理之正確性
    ，且致王碧蓉因而陷於錯誤，而將裝有上開陳薏茜所有之iP
    hone X 256G手機1支之包裹交予郭長宏。嗣因沈靖容於同日
    稍後要去領取該包裹時，發覺該包裹已遭他人領取，而循線
    查知上情。
二、案經陳薏茜訴由臺中市政府警察局第一分局報告臺灣臺中地
    方檢察署檢察官偵查起訴。
    理    由
一、證據能力：    
　　本判決以下引用被告郭長宏以外之人於審判外之陳述，檢察
    官、被告均不爭執其證據能力，且迄至言詞辯論終結前亦未
    聲明異議，本院審酌上開陳述作成之情況並無違法不當之情
    形或證明力明顯過低之瑕疵，爰依刑事訴訟法第159條之5第
    1項及第2項規定，認均得為證據。再本判決以下引用之非供
    述證據，檢察官、被告均未表示排除前開證據之證據能力，
    本院審酌前開非供述證據並無證據證明係公務員違背法定程
    序所取得，亦無顯有不可信之情況與不得作為證據之情形，
    爰依刑事訴訟法第158條之4規定反面解釋、第159條之4規定
    ，認均得為證據。
二、認定犯罪事實所憑證據及理由：
㈠、上揭犯罪事實，業據被告於本院審理時坦承不諱（見本院卷
    第181頁)，核與證人即告訴人陳薏茜於警詢、偵訊時指訴（
    見偵卷第23至27頁、偵緝卷第135至137頁）、證人沈靖容於
    偵訊時證述（見偵緝卷第135至137頁）、證人王碧蓉於警詢
    、偵訊時證述（見偵卷第29至31頁、偵緝卷第105至107頁、
    第155至156頁）之內容相符，並有員警職務報告（見偵卷第
    21頁）、證人王碧蓉之指認犯罪嫌疑人紀錄表（見偵卷第33
    至37頁）、告訴人陳薏茜之反詐騙諮詢專線紀錄表、台北市
    政府警察局信義分局吳興街派出所陳報單、受理各類案件紀
    錄表、受理刑事案件報案三聯單（見偵卷第69至71頁、第89
    至93頁）、監視器翻拍截圖（見偵卷第85至87頁）、被告與
    告訴人之臉書Messenger對話截圖（見偵卷第73至83頁）、
    被告與告訴人陳薏茜、沈靖容之臉書Messenger對話截圖（
    見偵緝卷第143至149頁）在卷可稽，足見被告前揭任意性之
    自白核與事實相符。
㈡、至被告於本院審理時雖辯稱本案係其與陳昱銘共犯云云（見
    本院卷第181頁），且於偵查中提出其與「陳昱銘」之臉書M
    essenger對話紀錄（見偵緝卷第111至115頁）為證，然偵查
    中檢察官依據被告所指認之年籍資料傳喚證人陳昱銘到庭，
    證人陳昱銘證稱：我不認識也沒見過被告，也沒有委託被告
    前去全家便利商店幫我取包裹等語（見偵緝卷第123頁），
    與被告所辯情節互相矛盾；再觀諸上開臉書Messenger對話
    紀錄，並未見對話之日期、時間，是否為案發時之被告與證
    人陳昱銘之對話紀錄已有可疑，且經檢察官於偵訊時提示上
    開臉書Messenger對話內容予證人陳昱銘，經證人陳昱銘證
    稱：這不是我的對話紀錄等語（見偵緝卷第123頁），亦難
    認係被告與證人陳昱銘之對話。從而，可認被告所辯本案係
    其與陳昱銘共同所犯云云，要非有據，顯不可採，本案應係
    被告一人所犯甚明。
㈢、綜上所述，本案事證明確，被告犯行堪以認定，應予依法論
    科。
三、論罪科刑：
㈠、核被告所為，係犯刑法第216條、第210條之行使偽造私文書
    罪及第339條第1項之詐欺取財罪。被告偽造私文書之低度行
    為，為行使之高度行為吸收，不另論罪。至蒞庭公訴檢察官
    雖於本院審理論告時認被告所犯為刑法第339條之4第1項第3
    款之以網際網路對公眾散布而犯詐欺取財罪等語，然查本案
    被告係在臉書網站上得知告訴人欲販售iPhone X 256G手機
    ，再以臉書Messenge向告訴人佯裝要向其購買該手機之方式
    ，而對告訴人行騙，已如前述，則被告並非以網際網路對公
    眾散布而犯詐欺取財，其所為尚與該罪之構成要件不符，是
    公訴檢察官此部分主張，容有誤會。
㈡、被告係基於單一犯罪決意，為詐欺取財、行使偽造私文書等
    犯行，各行為間具有局部之同一性，有一行為觸犯數罪名之
    關係，為想像競合犯，應依刑法第55條前段規定，從一重以
    行使偽造私文書罪論處。起訴書雖未就被告行使偽造私文書
    犯行起訴，然與起訴之詐欺取財部分，具有想像競合裁判上
    一罪之關係，為起訴效力所及，本院自應就此部分併予審理
    ，附此敘明。
㈢、爰審酌被告不思以正當途徑得財，竟恣意詐取他人財物，冒
    用他人身分於收據上偽簽他人署名，損及告訴人、「施○○」
    、全家便利商店之利益，蔑視他人財產權，其所為實不足取
    ，另衡以被告於警詢、偵訊及本案準備程序時均否認犯行，
    遲至本院審理時始坦承犯行，且尚未賠償告訴人所受損害之
    犯後態度，併參酌被告於本院審理時自陳其高中肄業、另案
    入監服刑前做工、家中經濟不佳之生活狀況等一切情狀，暨
    檢察官、被告對科刑範圍之意見後，量處如主文所示之刑，
    並諭知易科罰金之折算標準。
四、沒收：　　
㈠、被告向告訴人詐得之iPhone X 256G手機1支，為被告之犯罪
    所得，且未扣案，應依刑法第38條之1第1項前段、第3項規
    定宣告沒收，於全部或一部不能沒收或不宜執行沒收時，追
    徵其價額。　
㈡、至被告偽造之全家便利商店取貨收據，並未扣案，且業經被
    告行使而交付予證人王碧蓉，已非被告所有之物品，然其上
    偽造之「施○○」之署押1枚，仍應依刑法第219條之規定，不
    問屬於被告與否，宣告沒收。
據上論斷，應依刑事訴訟法第299條 1項前段，刑法第216條、第
210條、第339條第1項、第55條、第41條第1項前段、第38條之1
第1項前段、第3項、第219條，刑法施行法第1條之1，判決如主
文。
本案經檢察官陳東泰提起公訴，檢察官羅秀蓮到庭執行職務。 
　　
中    華    民    國   110    年     10   月    20    日
                  刑事第三庭  審判長法  官  劉麗瑛
                                    法  官  蔡宗儒
                                    法  官  簡志宇
以上正本證明與原本無異。  
如不服本判決應於收受送達後20日內向本院提出上訴書狀，並應
敘述具體理由；其未敘述上訴之理由者，應於上訴期間屆滿後日
內向本院補提理由書（均須按他造當事人之人數附繕本）「切勿
逕送上級法院」。
告訴人或被害人如不服判決，應備理由具狀向檢察官請求上訴，
上訴期間之計算，以檢察官收受判決正本之日起算。
                                     書記官  林勝彥
中　　華　　民　　國　　110 　年　　10　　月　　20　　日
附錄論罪科刑法條
◎中華民國刑法第216條
（行使偽造變造或登載不實之文書罪）
行使第 210 條至第 215 條之文書者，依偽造、變造文書或登載
不實事項或使登載不實事項之規定處斷。
◎中華民國刑法第210條
（偽造變造私文書罪）
偽造、變造私文書，足以生損害於公眾或他人者，處 5 年以下
有期徒刑。
◎中華民國刑法第339條
（普通詐欺罪）
意圖為自己或第三人不法之所有，以詐術使人將本人或第三人之
物交付者，處 5 年以下有期徒刑、拘役或科或併科 50 萬元以
下罰金。
以前項方法得財產上不法之利益或使第三人得之者，亦同。
前二項之未遂犯罰之。